【裁判字號】    91,交簡上,297
【裁判日期】    920714
【裁判案由】    公共危險等
【裁判全文】
臺灣臺北地方法院刑事判決                      九十一年度交簡上字第二九七號
    上  訴  人  臺灣臺北地方法院檢察署檢察官
    被      告  乙○○
    選任辯護人  金玉瑩律師
                林世勳律師
右列上訴人因公共危險等案件，不服本院臺北簡易庭民國九十一年十月七日九十一年
度北交簡字第二七四八號簡易判決（臺灣臺北地方法院檢察署檢察官聲請簡易判決處
刑書案號：九十一年度偵字第一三二一六號），提起上訴，本院管轄之第二審合議庭
判決如左：
    主    文
原判決撤銷。
乙○○因過失傷害人，處有期徒刑肆月，如易科罰金，以佰元折算壹日；又服用酒
類不能安全駕駛動力交通工具而駕駛，處罰金貳萬元，如易服勞役，以佰元折算壹
日。
    事    實
一、乙○○於民國九十一年七月五日凌晨飲用酒類，明知其已因服用酒類達不能安全
    駕駛動力交通工具之程度，竟仍於同日凌晨四時五十分許，駕駛車牌號碼Ｐ九－
    七０六三號（原審誤載為ＰＰ－七０六三號）動力交通工具自用小客車，沿臺北
    市○○○路由北向南方向行駛，行經該路段與忠孝西路二段交岔路口，由北向南
    方向直行通過路口，擬通過路口南側東西向行人穿越道、進入西寧南路之際，原
    應注意汽車行近行人穿越道前，應減速慢行，遇有行人穿越時，無論有無交通警
    察指揮或號誌指示，均應暫停讓行人先行通過，而當時天氣晴、夜間有照明、視
    距良好、市區○○道路乾燥、無缺陷及障礙、行車管制號誌運作正常，依其智識
    、能力又無不能注意之情事，詎乙○○因酒後注意力、反應力降低，疏未注意路
    口南側東西向行人穿越道上有無行人通過，貿然快速前行，適有丁○○與其配偶
    甲○○二人沿臺北市○○○○路、忠孝西路二段交岔路口南側東西向行人穿越道
    由西向東方向穿越西寧南路，亦疏未注意行人穿越道有燈光號誌者，應依號誌之
    指示前進，而在未設行人專用號誌之處，行人面對行車管制號誌圓形紅燈時，不
    管有無箭頭綠燈皆禁止通行，雖見臺北市○○○路東西向行車管制號誌已轉變為
    圓形紅燈，且渠等係甫開始沿行人穿越道穿越西寧南路，仍未停止通行，反由西
    向東方向奔跑穿越西寧南路，乙○○見狀雖緊急煞車並向左閃避，仍閃煞不及，
    所駕車輛右前葉子板遂撞及行人丁○○，丁○○因而倒地，受有右顴骨骨折、右
    手第二掌骨骨折、左側橈骨末端骨折、左側踝關節骨折併脫臼、頭部外傷、右額
    頭直徑四公分皮下血腫、腦部兩側額葉挫傷出血、兩側慢性硬腦膜下血腫引發癡
    呆之傷勢。乙○○肇事後，於員警前往現場及醫療院所處理時，不逃避接受裁判
    而當場向警員自首、承認為肇事人而願接受裁判，經警對之進行呼氣酒精濃度測
    試，乙○○於九十一年七月五日凌晨五時一分許之呼氣酒精濃度為０‧三八毫克
    ＼公升。
二、案經丁○○配偶甲○○訴由臺北市政府警察局萬華分局報請臺灣臺北地方法院檢
    察署檢察官聲請簡易判決處刑。
    理    由
一、訊據被告乙○○固不否認於右揭時間飲用酒類，明知其已因服用酒類達不能安全
    駕駛動力交通工具之程度，仍駕駛車牌號碼Ｐ九－七０六三號動力交通工具自用
    小客車，沿臺北市○○○路由北向南方向行駛，行經該路段與忠孝西路二段交岔
    路口，由北向南方向直行通過路口，擬通過路口南側東西向行人穿越道、進入西
    寧南路之際，適被害人丁○○與告訴人即被害人配偶甲○○二人擬由西向東方向
    穿越西寧南路，亦疏未注意行人面對行車管制號誌圓形紅燈時，不管有無箭頭綠
    燈皆禁止通行，雖見臺北市○○○路東西向行車管制號誌已轉變為圓形紅燈，仍
    未停止通行，反由西向東方向奔跑穿越西寧南路，其見狀雖緊急煞車並向左閃避
    ，仍閃煞不及，所駕車輛右前葉子板遂撞及被害人丁○○，丁○○因而倒地，受
    有右顴骨骨折、右手第二掌骨骨折、左側橈骨末端骨折、左側踝關節骨折併脫臼
    、頭部外傷、右額頭直徑四公分皮下血腫、腦部兩側額葉挫傷出血、兩側慢性硬
    腦膜下血腫引發癡呆之傷勢，經警對被告進行呼氣酒精濃度檢測，其於同日凌晨
    五時一分許之呼氣酒精濃度為０‧三八毫克＼公升等情，惟矢口否認因過失傷害
    被害人丁○○，辯稱：當日被害人及告訴人並未沿行人穿越道穿越臺北市○○○
    路，且斯時東西向行車管制號誌已轉變為圓形紅燈，其依號誌指示前行，被害人
    以奔跑方式穿越道路，其閃煞不及始發生碰撞，若非其有飲酒，應無過失云云。
二、經查：
（一）被告於九十一年七月五日凌晨飲用酒類，明知其已因服用酒類達不能安全駕駛
      動力交通工具之程度，竟仍於同日凌晨四時五十分許，駕駛車牌號碼Ｐ九－七
      ０六三號動力交通工具自用小客車，沿臺北市○○○路由北向南方向行駛，行
      經該路段與忠孝西路二段交岔路口，由北向南方向直行通過路口，擬通過路口
      南側東西向行人穿越道、進入西寧南路之際，疏未注意路口南側東西向行人穿
      越道上有無行人通過，貿然快速前行，適被害人丁○○與其配偶告訴人甲○○
      二人沿臺北市○○○○路、忠孝西路二段交岔路口南側東西向行人穿越道由西
      向東方向穿越西寧南路，亦疏未注意行人穿越道有燈光號誌者，應依號誌之指
      示前進，而在未設行人專用號誌之處，行人面對行車管制號誌圓形紅燈時，不
      管有無箭頭綠燈皆禁止通行，雖見臺北市○○○路東西向行車管制號誌已轉變
      為圓形紅燈，且渠等係甫開始沿行人穿越道穿越西寧南路，仍未停止通行，反
      由西向東方向奔跑穿越西寧南路，被告見狀雖緊急煞車並向左閃避，仍閃煞不
      及，所駕車輛右前葉子板遂撞及被害人丁○○，丁○○因而倒地，受有右顴骨
      骨折、右手第二掌骨骨折、左側橈骨末端骨折、左側踝關節骨折併脫臼、頭部
      外傷、右額頭直徑四公分皮下血腫、腦部兩側額葉挫傷出血、兩側慢性硬腦膜
      下血腫引發癡呆等傷勢，經警對被告進行呼氣酒精濃度檢測，被告於同日凌晨
      五時一分許之呼氣酒精濃度為０‧三八毫克＼公升之事實，業據在場目擊事故
      發生之被害人配偶即告訴人甲○○指述纂詳，核與證人即恰騎乘機車行經該處
      之丙○○證述情節及臺北市政府警察局萬華分局交通分隊道路交通事故調查報
      告表、談話紀錄表、補充資料表、診斷證明書、臺北市立中興醫院（以下簡稱
      中興醫院）北市興歷字第０九二六０二八八四００號、第000000000
      00號覆函、呼氣酒精濃度檢測單、舉發違反道路交通管理事件通知單、刑法
      第一百八十五條之三案件測試觀察紀錄表所載相符，除被害人是否沿行人穿越
      道穿越西寧南路外，亦經被告坦承不諱；而當日天氣晴、夜間有照明、視距良
      好、市區○○道路乾燥、無缺陷及障礙、行車管制號誌運作正常，依被告之智
      識、能力又無不能注意之情事，及被告於同日凌晨五時一分許之呼氣酒精濃度
      為０‧三八毫克＼公升，亦經臺北市政府警察局萬華分局據報處理之員警觀察
      、測試後記載明確，有道路交通事故調查報告表、呼氣酒精濃度檢測單附卷可
      稽。
（二）被告雖矢口否認因過失傷害被害人丁○○，辯稱當日被害人及告訴人並未沿行
      人穿越道穿越臺北市○○○路，且斯時東西向行車管制號誌已轉變為圓形紅燈
      、其依號誌指示前行，被害人以奔跑方式穿越道路，其閃煞不及始發生碰撞云
      云，然：
    １當日被害人丁○○與告訴人甲○○係沿臺北市○○○○路、忠孝西路二段交岔
      路口南側東西向行人穿越道由西向東方向穿越西寧南路，因疏未注意行人穿越
      道有燈光號誌者，應依號誌之指示前進，而在未設行人專用號誌之處，行人面
      對行車管制號誌圓形紅燈時，不管有無箭頭綠燈皆禁止通行，雖見臺北市○○○路東西向行車管制號誌已轉變為圓形紅燈，且渠等係甫開始沿行人穿越道穿
      越西寧南路，仍未停止通行，反由西向東方向奔跑穿越西寧南路，被害人遂與
      被告所駕車輛右前葉子板發生碰撞，被害人因而倒地受傷一節，迭經告訴人供
      述翔實，且據被告於警訊中肯認屬實，有交通事故談話紀錄表可考，該談話紀
      錄表並經被告親自簽名、捺指紋，此經被告當庭辨識後坦認無訛，而該談話紀
      錄表係當日凌晨五時三十分許在中興醫院製作，此觀談話紀錄表所載自明，衡
      諸常情，被告製作談話紀錄表時距事故發生尚未滿一個鐘頭，對事故發生經過
      記憶應較清晰、正確，所述事故情節亦較無經刪改、潤飾之可能，況依道路交
      通事故調查報告表所載，被告所駕車輛車禍前在地面所留下之煞車痕起迄點均
      在行人穿越道上，是被害人係沿路口南側東西向行人穿越道穿越西寧南路，應
      堪認定。
    ２至證人丙○○雖於本院調查中證稱被害人倒地位置距離路口南側東西向行人穿
      越道約有數公尺之遙，惟其並未目擊被告所駕車輛與被害人碰撞經過，甚且於
      通過路口時全然未曾發現被害人、告訴人二人，此經證人陳明在卷，參諸被害
      人當日所受傷勢為右顴骨骨折、右手第二掌骨骨折、左側橈骨末端骨折、左側
      踝關節骨折併脫臼、頭部外傷、右額頭直徑四公分皮下血腫、腦部兩側額葉挫
      傷出血、兩側慢性硬腦膜下血腫引發癡呆，有診斷證明書、中興醫院北市興歷
      字第０九二六０二八八四００號、第00000000000號覆函在卷可資
      佐憑，前已述及，其傷勢非輕，顯見當日車禍碰撞程度、力道非輕，以該等撞
      擊力道，被害人因撞擊力慣性作用、反作用力而彈出、倒地、翻滾，致倒地位
      置距離撞擊位置有相當距離，亦為正常現象，是尚難僅因被害人最後倒地位置
      距行人穿越道尚有數公尺，遽認被害人未沿行人穿越道穿越道路。
（三）按汽車行近行人穿越道前，應減速慢行，遇有行人穿越時，無論有無交通警察
      指揮或號誌指示，均應暫停讓行人先行通過；行人穿越道有燈光號誌者，應依
      號誌之指示前進；在未設行人專用號誌之處，行人面對行車管制號誌圓形紅燈
      時，不管有無箭頭綠燈皆禁止通行，道路交通安全規則第一百零三條、第一百
      三十四條第三款，道路交通標誌標線號誌設置規則第二百零六條第五款第三目
      定有明文。本件被告於九十一年七月五日凌晨四時五十分許，駕駛車牌號碼Ｐ
      九－七０六三號動力交通工具自用小客車，沿臺北市○○○路由北向南方向行
      駛，行經該路段與忠孝西路二段交岔路口，由北向南方向直行通過路口，擬通
      過路口南側東西向行人穿越道、進入西寧南路之際，當時天氣晴、夜間有照明
      、視距良好、市區○○道路乾燥、無缺陷及障礙、行車管制號誌運作正常，依
      其智識、能力又無不能注意之情事，前皆提及，詎被告因酒後注意力、反應力
      降低，疏未注意路口南側東西向行人穿越道上有無行人通過，貿然快速前行，
      適被害人丁○○與其配偶甲○○二人沿臺北市○○○○路、忠孝西路二段交岔
      路口南側東西向行人穿越道由西向東方向穿越西寧南路，亦疏未注意行人穿越
      道有燈光號誌者，應依號誌之指示前進，而在未設行人專用號誌之處，行人面
      對行車管制號誌圓形紅燈時，不管有無箭頭綠燈皆禁止通行，雖見臺北市○○○路東西向行車管制號誌已轉變為圓形紅燈，且渠等係甫開始沿行人穿越道穿
      越西寧南路，仍未停止通行，反由西向東方向奔跑穿越西寧南路，被告見狀雖
      緊急煞車並向左閃避，仍閃煞不及，所駕車輛右前葉子板遂撞及被害人，被害
      人因而倒地，受有右顴骨骨折、右手第二掌骨骨折、左側橈骨末端骨折、左側
      踝關節骨折併脫臼、頭部外傷、右額頭直徑四公分皮下血腫、腦部兩側額葉挫
      傷出血、兩側慢性硬腦膜下血腫引發癡呆之傷勢，被告有行近行人穿越道未減
      速慢行、讓行人優先通行之過失甚明，且其過失與被害人之傷害間，有相當因
      果關係。被害人雖亦有明知臺北市○○○路東西向行車管制號誌已轉變為圓形
      紅燈，且其係甫開始沿行人穿越道穿越西寧南路，仍未遵守號誌指示、停止通
      行，反由西向東方向奔跑穿越西寧南路之過失，但被害人之過失並不能減免被
      告之過失，併此敘明。
（四）又刑法第一百八十五條之三規定所謂「不能安全駕駛」，係抽象危險犯，並不
      以發生具體危險為必要，對於呼氣酒精濃度已達每公升０．五五毫克（０．五
      五亳克＼公升）以上，肇事率為一般正常人之十倍，認為已達不能安全駕車之
      標準，此業經法務部八十八年五月十八日以法八八檢字第００一六六九號函告
      週知，應為絕對不能安全駕駛動力交通工具；而就醫學文獻所知，酒精對人體
      造成之影響，於呼氣時酒精濃度達每公升０‧二五毫克（約合體內血液中酒精
      濃度五０亳克＼公升或百分之零點零五）即會輕度中毒，造成輕度協調功能降
      低，呼氣酒精濃度達每公升０‧五毫克時（約合體內血液中酒精濃度一００亳
      克＼公升或百分之零點一）屬輕到中度中毒症狀，出現反應較慢、感覺減低、
      影響駕駛之狀況，又飲酒後一小時許，其體內血液酒精濃度可達最高，飲酒一
      小時後其體內之酒精濃度隨即消減，此亦分別有行政院國軍退除役官兵輔導委
      員會臺北榮民總醫院八十八年八月五日（八八）北總內字第二六八六八號函、
      八十八年十月二十六日（八八）院賓文廉字第一三四０七號臺灣高等法院函附
      台北醫學院附設醫院精神科主任蔡尚穎「酒精對人體生理與行為之影響」一文
      可據。本件被告於九十一年七月五日凌晨飲用酒類達呼氣酒精濃度０‧三八毫
      克＼公升程度，仍於同日凌晨四時五十分許，駕駛車牌號碼Ｐ九－七０六三號
      動力交通工具自用小客車，沿臺北市○○○路由北向南方向行駛，行經該路段
      與忠孝西路二段交岔路口，由北向南方向直行通過路口，擬通過路口南側東西
      向行人穿越道、進入西寧南路之際，疏未注意路口南側東西向行人穿越道上有
      無行人通過，貿然快速前行，適被害人丁○○與其配偶甲○○二人沿臺北市○○○○路、忠孝西路二段交岔路口南側東西向行人穿越道由西向東方向穿越西
      寧南路，被告所駕車輛右前葉子板遂撞及被害人，被害人因而倒地受有右顴骨
      骨折、右手第二掌骨骨折、左側橈骨末端骨折、左側踝關節骨折併脫臼、頭部
      外傷、右額頭直徑四公分皮下血腫、腦部兩側額葉挫傷出血、兩側慢性硬腦膜
      下血腫引發癡呆之傷勢，業如前述，其呼氣酒精濃度已逾０．二五亳克＼公升
      ，達輕度中毒、協調功能降低程度，衡諸被害人為十九年十二月生，車禍當時
      已七十餘歲，復係步行由西向東方向穿越道路，行動應非極為快速，且本件車
      禍撞擊地點在西寧南路東西向行人穿越道中央，被告車禍前視線上並無任何阻
      礙，仍未能及時發覺被害人而為閃煞之必要安全措施，其顯已因酒後注意力、
      反應力、意識能力、駕駛能力均降低，應認已達不能安全駕駛動力交通工具之
      標準。
（五）綜上所述，被告所辯顯係卸責、避就之詞，洵無可採，本件事證已臻明確，被
      告犯行洵堪認定，應依法論科。
三、核被告所為，分別係犯刑法第二百八十四條第一項前段因過失傷害人罪、刑法第
    一百八十五條之三服用酒類不能安全駕駛動力交通工具而駕駛罪。被告肇事後，
    於警員前往現場及醫療院所處理時，不逃避接受裁判而當場向警員自首、承認為
    肇事人而願接受裁判，此經本院職權查證屬實，有臺北市政府警察局萬華分局交
    通分隊自首調查報告表可參，就過失傷害罪部分，被告對於有權偵查犯罪之機關
    尚不知犯罪事實及犯罪人之前自首而願接受裁判，應依刑法第六十二條前段之規
    定減輕其刑。又被告行經行人穿越道不依規定讓行人優先通行，因而致被害人受
    傷，業經本院審認如前，應依道路交通管理處罰條例第八十六條第一項之規定，
    加重其刑，並依刑法第七十一條第一項之規定先加後減之。被告所犯上開二罪，
    犯意各別、行為互殊，應予分論併罰。原審認事證明確，依刑事訴訟法第四百四
    十九條第一項前段、第四百五十四條第二項，刑法第二百八十四條第一項前段、
    第一百八十五條之三、第四十二條第二項、第五十五條，罰金罰鍰提高標準條例
    第二條判處被告罰金二萬元，並諭知罰金如易服勞役之折算標準，固非無見，惟
    本件被告肇事後，於警員前往現場及醫療院所處理時，不逃避接受裁判而當場向
    警員自首、承認為肇事人而願接受裁判，且被告係行經行人穿越道不依規定讓行
    人優先通行，因而致被害人受傷，均已論及，原審漏未依刑法第六十二條前段、
    道路交通管理處罰條例第八十六條第一項之規定減輕、加重被告過失傷害部分刑
    責，其適用法律已有疏漏；又被告服用酒類不能安全駕駛動力交通工具而駕駛，
    與因過失傷害人，係故意服用酒類後駕駛動力交通工具及過失未讓行人穿越道上
    行人先行致其受傷二個不同犯罪行為，二行為犯意各別、行為互殊，自應分論併
    罰，原聲請簡易判決處刑書及原審竟認被告係一行為犯上述二罪，從一重罪處斷
    ，其適用法律顯有違誤，上訴人上訴非無理由，爰撤銷原判決，由本院另為適法
    之裁判。爰審酌被告並無前科、素行良好，有臺灣高等法院被告全國前案紀錄表
    可按，服用酒類達呼氣酒精濃度０‧三八毫克＼公升、不能安全駕駛動力交通工
    具程度，猶駕駛車輛，因一時貪便求快、疏未遵守道路交通安全規則、未讓行人
    優先通行而肇事致被害人受傷，疏失情節嚴重，犯後旋即自首但仍否認部分犯行
    、未見悔意反省，且事故發生迄今已逾一年猶未賠償被害人所受損害，被害人傷
    勢非輕，但就本件事故之發生，被害人亦有過失等一切情狀，量處如主文所示之
    刑，並諭知有期徒刑如易科罰金、罰金如易服勞役之折算標準，以資懲儆。
據上論斷，應依刑事訴訟法第四百五十五條之一第三項、第三百六十八條、第三百六
十九條第一項前段、第三百六十四條、第二百九十九條第一項前段，刑法第二百八十
四條第一項前段、第一百八十五條之三、第四十一條第一項前段、第四十二條第二項
、第六十二條前段、第七十一條第一項、第五十一條第十款，道路交通管理處罰條例
第八十六條第一項，罰金罰鍰提高標準條例第一條前段、第二條，判決如主文。
本案經檢察官黃東焄到庭執行職務。
中      華      民      國    九十二    年      七      月     十四     日
                              臺灣臺北地方法院交通法庭
                                      審判長法  官  劉  壽  嵩
                                            法  官  林  鴻  達
                                            法  官  洪  文  慧
右正本證明與原本無異。
不得上訴。
                                            書記官  江  虹  儀
中      華      民      國    九十二    年     七       月     十五    日
附錄本案論罪科刑法條全文：
中華民國刑法第二百八十四條
 (過失傷害罪)
因過失傷害人者，處六月以下有期徒刑、拘役或五百元以下罰金，致重傷
者，處一年以下有期徒刑、拘役或五百元以下罰金。
從事業務之人，因業務上之過失傷害人者，處一年以下有期徒刑、拘役或
一千元以下罰金，致重傷者，處三年以下有期徒刑、拘役或二千元以下罰
金。
中華民國刑法第一百八十五條之三
服用毒品、麻醉藥品、酒類或其他相類之物，不能安全駕駛動力交通工具
而駕駛者，處一年以下有期徒刑、拘役或三萬元以下罰金。


司法院資訊處製作；財團法人民間司法改革基金會備份。
